臺灣高雄地方法院民事判決　　　　　　 100年度訴字第1349號
原　　　告　張仙裕
訴訟代理人　黃萬清
被　　　告　黃清益
上列當事人間債務人異議之訴事件，本院判決如下：
    主      文
原告之訴駁回。
訴訟費用由原告負擔。
    事實及理由
一、原告主張：被告前以原告積欠新臺幣100 萬元債務為由，聲
    請本院於民國89年8 月22日核發89年度促字第52439 號支付
    命令（下稱系爭支付命令），嗣因原告之女婿即訴訟代理人
    黃萬清與被告協議承擔債務，原告積欠之債務則歸於消滅，
    被告乃於89年9 月7 日具狀撤回系爭支付命令之聲請，進而
    於同年11月16日與黃萬清簽立協議書（下稱系爭協議書），
    約定還款事宜，黃萬清業已依約清償完畢，被告亦將系爭支
    付命令正本交還原告。詎被告竟另行向本院聲請補發系爭支
    付命令正本，復於100 年1 月26日持向本院聲請就原告所有
    房地為強制執行，經本院民事執行處以100 年度司執字第16
    222 號受理在案（下稱系爭執行事件）。原告已無積欠被告
    債務，爰依強制執行法第14條第1 項前段規定提起本訴，請
    求撤銷系爭執行事件之強制執行程序等語。
二、被告抗辯：被告於89年9 月7 日具狀撤回系爭支付命令之聲
    請，係以原告於90年2 月間清償債務為條件，然原告並未依
    約清償，是兩造間債權債務關係仍屬存在。又系爭支付命令
    與系爭協議書所示當事人及金額均不相同，兩者乃併存之不
    同債務，被告與黃萬清簽立系爭協議書，係以全數收清債款
    作為原告債務消滅之條件，惟黃萬清並未償還任何款項，是
    其條件尚未成就，原告債務並未消滅。原告起訴為無理由，
    應予駁回等語。
三、按原告之訴，依其所訴之事實，在法律上顯無理由者，法院
    得不經言詞辯論，逕以判決駁回之，民事訴訟法第249 條第
    2 項定有明文。所謂原告之訴，依其所訴之事實，在法律上
    顯無理由者，係指依原告於訴狀內記載之事實觀之，在法律
    上顯然不能獲得勝訴之判決者而言，最高法院62年台上字第
    845 號判例意旨可資參照。
四、次按「執行名義成立後，如有消滅或妨礙債權人請求之事由
    發生，債務人得於強制執行程序終結前，向執行法院對債權
    人提起異議之訴。如以裁判為執行名義時，其為異議原因之
    事實發生在前訴訟言詞辯論終結後者，亦得主張之。」「執
    行名義無確定判決同一之效力者，於執行名義成立前，如有
    債權不成立或消滅或妨礙債權人請求之事由發生，債務人亦
    得於強制執行程序終結前提起異議之訴。」強制執行法第14
    條第1 項、第2 項定有明文。復按債務人對於支付命令之全
    部或一部，得於送達後20日之不變期間內，不附理由向發命
    令之法院提出異議；債務人對於支付命令未於法定期間合法
    提出異議者，支付命令與確定判決有同一之效力，民事訴訟
    法第516 條第1 項、第521 條第1 項定有明文。準此以言，
    強制執行事件如係以支付命令為執行名義，則執行債務人僅
    得以支付命令確定成立後所發生消滅或妨礙債權人請求之原
    因事實，對執行債權人提起異議之訴。如債務人爭執支付命
    令之執行名義並未成立，債權人竟聲請對債務人強制執行，
    而侵害債務人之權利，僅係債務人得否依強制執行法第12
    條第1 項規定聲明異議而已，尚非得據以提起債務人異議之
    訴（最高法院87年度台上字第1438號、90年度台上字第576
    號判決意旨參照）。
五、經查：本件原告主張被告業已撤回系爭支付命令之聲請，卻
    仍執以聲請強制執行，此乃關於系爭支付命令之執行名義有
    無成立之問題，如原告有所爭執，僅得依強制執行法第12條
    第1 項規定聲明異議，尚非得據以提起債務人異議之訴。況
    本院所核發系爭支付命令之確定證明書業經撤銷，此有本院
    非訟事件處理中心100 年5 月9 日100 雄院高非凌89年度促
    字第52439 號通知附卷可稽（見本院卷第32頁）；而系爭執
    行事件，業經本院於100 年6 月9 日裁定駁回被告強制執行
    之聲請，被告不服對之提起異議，復經本院於同年7 月11日
    以100 年度執事聲字第123 號裁定駁回異議確定，此有上開
    裁定書與公務電話紀錄在卷足憑（見本院卷第38、44、47頁
    ）。系爭執行事件既經駁回而終結，已無提起異議之訴以阻
    止強制執行之實益，原告起訴自無權利保護必要。因認原告
    之訴，依其所訴之事實，在法律上顯無理由，爰不經言詞辯
    論，逕以判決駁回之。
六、至兩造其餘之攻擊或防禦方法及未經援用之證據，經本院斟
    酌後，認為均對本判決結果不生影響，自無逐一詳予論駁之
    必要，併此敘明。
據上論結，本件原告之訴為無理由，依民事訴訟法第249 條第2
項、第78條判決如主文。
中    華    民    國  100     年    10    月    20    日
                  民事第一庭  法  官  譚德周
以上正本係照原本作成。
如對本判決上訴，須於判決送達後20日內向本院提出上訴狀。如
委任律師提起上訴者，應一併繳納上訴審裁判費。
中    華    民    國   100    年    10    月    20    日
                              書記官  鄭永媚